臺灣臺中地方法院民事判決              100年度訴字第741號
原      告    郭英武
訴訟代理人    陳浩華律師
複  代理人    周三仁
被      告    郭英雄
訴訟代理人    郭紫筠
上列當事人間請求分配表異議之訴事件，本院於民國100 年8月8
日言詞辯論終結，判決如下：
    主      文
原告之訴駁回。
訴訟費用由原告負擔。
    事實及理由
壹、原告起訴主張：
一、被告持本院97年訴字第1900號民事確定判決為執行名義，向
    本院民事執行處對原告所有之不動產聲請強制執行（本院99
    司執字第32142 號返還款項強制執行事件）在案。嗣因本院
    民事執行處民國100 年2月14日所製作定於100年3月3日分配
    之分配表（原證1 、本院民事執行處100年2月14日函與強制
    執行金額計算書分配表），所列被告請求返還款項之利息起
    算日87年5月29日，已逾5年法定請求權時效之規定，原告於
    100 年3月2日具狀對分配表聲明異議，因被告不同意原告對
    分配表所為之聲明異議，原告因而再於同年3月2日提起本件
    分配表異議之訴。系爭強制執行事件分配表之序次8 「返還
    款項」債權利息高達新臺幣（下同）3,095,205 元，惟此利
    息之計算竟自87年5月29日開始，已逾利息請求權5年之消滅
    時效期間規定，將其逾越法律規定計算而得之利息（共7年8
    月），列於分配表中予以分配，顯有疑義。故系爭強制執行
    分配表之次序8「返還款項」債權利息金額應更正為1,221,7
    80元【計算方式:3,095,205元/152月X60月（5年）＝1,221,
    780】。
二、對被告抗辯之陳述：分配表異議之訴，只要對金額計算部分
    有爭執，即可提起異議之訴。
三、並聲明：（一）本院99年度司執卯字第32142 號強制執行事
    件於100年1 月28日所製作分配表，分配順序第8號被告郭英
    雄分配金額之部分3,095,205元應重新計算更正為1,221,780
    元，並重新分配。（二）訴訟費用由被告負擔。
貳、被告則以：
一、被告依已確定之本院97年度訴字第1900號民事判決主文所記
    載「被告（指郭英武）應給付原告（指郭英雄）新台幣500
    萬元及自民國87年5月29日起至清償日止，按年利率百之5計
    算之利息。」向原告財產聲請強制執行，上開判決既已確定
    在案（被證1 、本院97年度訴字第1900號民事判決與確定證
    明書），系爭強制執行之利息計算係根據上開判決所示，原
    告自應受其拘束而不可再就判決所載之利息起算日提起異議
    。
二、債務人對於有執行名義而參與分配之債權人為異議者，僅得
    以第14條規定之事由，提起分配表異議之訴，強制執行法第
    41條第2 項著有規定。而原告所主張系爭強制執行事件利息
    已逾5 年消滅時效期間之規定，係發生於本院97年度訴字第
    1900號民事判決執行名義成立前，亦發生在該事件言詞辯論
    之前，故原告就利息計算之起算日異議，提起本件訴訟，顯
    無理由等語，資為抗辯。
三、並聲明：（一）原告之訴駁回。（二）訴訟費用由原告負擔
    。
參、得心證之理由
一、按債權人或債務人對於分配表所載各債權人之債權或分配金
    額有不同意者，應於分配期日1 日前，向執行法院提出書狀
    ，聲明異議；異議未終結者，為異議之債權人或債務人，得
    向執行法院對為反對陳述之債權人或債務人提起分配表異議
    之訴。聲明異議人未於分配期日起10日內向執行法院為前2
    項起訴之證明者，視為撤回其異議之聲明，強制執行法第39
    條第1 項與第41條第1項前段、第3項前段分別定有明文。次
    按利息、紅利、租金、贍養費、退職金及其他1年或不及1年
    之定期給付債權，其各期給付之請求權，因5 年間不行使而
    消滅，固為民法第126條所明定，惟查民法第182條所定之附
    加利息，係受領人受領利益時，就該利益使用所產生之利益
    ，該附加利息性質上仍屬不當得利，僅其數額可以利息之計
    算方式來確定，是該附加利息如得以非利息計算之方式上確
    定其金額，亦無不可計為返還之範圍。準此，該附加利息之
    請求權消滅時效，仍應適用民法第125 條所定15年之時效（
    最高法院93年度台上字第1853號判決要旨參照）。查：
（一）本件被告持本院97年訴字第1900號民事確定判決為執行名
      義，向本院民事執行處聲請對原告所有之不動產強制執行
      ，而經以99司執字第32142 號返還款項強制執行事件受理
      在案；本件原告所有不動產經前開強制執行程序實施公開
      拍賣，所得金額共5,100,008 元；與本院民事執行處 於
      100年2月14日製作系爭強制執行金額計算書分配表，並定
      於100 年3月3日在本院民事執行處實行分配，債權人即本
      件被告於100年2月17日收受前開分配表與本院民事執行處
      通知，債務人即本件原告則於100年2月16日收受前開分配
      表與本院民事執行處通知；及債務人即本件原告於100年3
      月2日，以系爭分配表之序次8「返還款項」債權利息高達
      3,095,205元，且前開利息自87年5月29日開始，已逾利息
      請求權5 年之消滅時效期間規定，將其逾越法律規定計算
      而得之利息（共7年8月），列於分配表中予以分配，顯有
      疑義，故系爭強制執行分配表之次序8 「返還款項」債權
      利息金額應更正為1,221,780 元為由，具狀對系爭分配表
      聲明異議；暨債務人即本件原告另於100 年3月2日具狀提
      起本件分配表異議之訴，並於同日具狀向前開執行法院呈
      報已提起本件分配表異議之訴等事實，為兩造所不爭（見
      本院100 年8月8日言詞辯論筆錄），並有本院民事執行處
      100年2月14日函與強制執行金額計算書分配表在卷可證，
      復經本院調取本院99司執字第32142 號卷核閱無誤，自堪
      信為真實。
（二）為系爭執行名義之本院97年訴字第1900號民事確定判決，
      其中自87年5 月29日起至清償日止，按年利率5%計算之利
      息，係屬民法第182條第2項之附加利息，有本院97年訴字
      第1900號民事判決附於前開執行卷可憑。則依前開說明，
      前開附加利息請求權之消滅時效期間，仍應適用民 法 第
      125 條所定15年之時效期間；從而，前開附加利息15年之
      消滅時效期間最快應至102 年始罹於前開消滅時效期間，
      原告所主張前開附加利息已罹於5 年之消滅時效期間，即
      不可採。
二、綜上所述，系爭附加利息請求權之消滅時效期間為15年，且
    迄今仍尚未罹於前開消滅時效期間，原告主張前開附加利息
    請求權已罹於5 年之消滅時效期間，即不可採。此外，別無
    證據足資證明系爭分配表所載各債權人之債權或分配金額有
    不合法之處，原告起訴請求本院99年度司執卯字第32142 號
    強制執行事件於100年1 月28日所製作分配表，分配順序第8
    號被告分配金額之3,095,205元應重新計算更正為1,221,780
    元，並重新分配，即為無理由，應予駁回。
三、本件事證已臻明確，兩造所為之其他主張，陳述並所提之證
    據，經審酌後，認均與本件之結論無礙，不再一一論述，併
    予敘明。
肆、訴訟費用負擔之依據：民事訴訟法第78條。
中    華    民    國   100    年    8     月    22    日
                  民事第二庭  法  官  陳卿和
正本係照原本作成。
如對本判決上訴，須於判決送達後20日內向本院提出上訴狀。如
委任律師提起上訴者，應一併繳納上訴審裁判費。
中    華    民    國   100    年    8     月    22    日
                              書記官  司立文